【裁判字號】    97,上易,1812
【裁判日期】    971112
【裁判案由】    恐嚇取財等
【裁判全文】
臺灣高等法院臺中分院刑事判決        97年度上易字第1812號
上  訴  人
即  被  告  丙○○
上列上訴人因恐嚇取財等案件，不服臺灣苗栗地方法院97年度易
字第468號中華民國97年8月12日第一審判決（起訴案號：臺灣苗
栗地方法院檢察署97年度偵字第1784號），提起上訴，本院判決
如下：
    主  文
上訴駁回。
    犯罪事實
一、丙○○有相同案情之恐嚇取財案件在司法偵審中（嗣經臺灣
    苗栗地方法院97年度易字第167號判處有期徒刑 2年6月，犯
    罪日期為 96年3月間），竟不知悔改，意圖為自己不法之所
    有，以竊盜為手段，達成恐嚇取財為目的，先於民國 97年4
    月 8日7時起至同年4月10日13時許止內某時間，在苗栗縣銅
    鑼鄉某山區或其他不詳地點等賽鴿必經之山區，架設鳥網，
    捕捉不特定人所放飛之賽鴿，因此竊取捕獲江永章、甲○○
    、丁○○及戊○○等4人所有之賽鴿4隻（賽鴿腳環編號分別
    為648882、233531、6393及678618）後，於 97年4月10日13
    時20分許，依照江永章所有賽鴿腳環所載之電話，以公共電
    話通知江永章，要求以每隻新臺幣（下同） 2,000元之代價
    贖回賽鴿，並再以公共電話告知江永章，其另持有甲○○等
    3人所有之賽鴿，如要贖回鴿子，必須連同上開3人所有之賽
    鴿一起贖回，合計須支付贖金8,000元，並告知甲○○等3人
    之電話號碼，若不願意交付贖款，即拒不交還上開賽鴿等語
    ，江永章於接獲通知後，因其所有賽鴿血統優秀價值約 5-6
    萬元，價值遠高於贖款，恐其所有之賽鴿無法回來，致心生
    畏怖，即委託其朋友即服務於苗栗縣警察局通霄分局之警員
    傅怡光前往贖回。傅怡光原與丙○○約定於苗栗交流道交付
    贖款，後因傅怡光無法按時前往，而改約於同年月10日15時
    許在苗栗火車站前取贖還鴿，並洽請同事劉家聲一起前往，
    由劉家聲開車，傅怡光躲在車後行李箱，一起前往苗栗火車
    站，等候約30分鐘，未見丙○○現身，因天氣炎熱準備離開
    之際，丙○○騎摩托車攔下劉家聲駕駛之自小客車，丙○○
    要求劉家聲先交付 8,000元才能取回賽鴿，劉家聲要求先看
    賽鴿在哪兒才同意付款，後經丙○○帶同往非凡遊藝場前，
    丙○○與劉家聲討論交付 8,000元與先看賽鴿先後順序時，
    按下車後行李箱鑰匙，讓躲藏在車內之傅怡光從後行李箱出
    來，丙○○見狀欲逃離之際，為傅怡光與劉家聲當場逮捕，
    並扣得上開賽鴿4隻，始悉上情。
二、案經苗栗縣警察局通霄分局報告臺灣苗栗地方法院檢察署檢
    察官偵查起訴。
    理  由
壹、有關證據能力部分：
一、按傳聞法則之重要理論依據，在於傳聞證據未經當事人之反
    對詰問予以核實，乃予排斥，惟若當事人已放棄對原供述人
    之反對詰問權，於法院審判時表明同意該等傳聞證據可作為
    證據，基於證據資料愈豐富，愈有助於真實發現之理念，並
    貫徹刑事訴訟法修法加重當事人進行主義之精神，確認當事
    人對於證據能力有處分權之制度，傳聞證據經當事人同意作
    為證據，法院認為適當者，亦得為證據。另當事人於調查證
    據時，對於傳聞證據表示「沒有意見」、「對於證據調查無
    意見」，而未於言詞辯論終結前聲明異議，應視為已有將該
    等傳聞證據採為證據之同意，此刑事訴訟法第一百五十九條
    之五定有明文。
二、查本案所引之下列證據，均未據被告丙○○及檢察官否認其
    證據能力，亦未於本案言詞辯論終結前聲明異議，本院審酌
    該等證據並無違法取證或證明力顯然過低之情事，均得採為
    證據。
貳、實體部分
一、訊據上訴人即被告丙○○（下稱被告）固坦承持有上揭賽鴿
    ，並聯絡被害人江永章於上開時間、地點地交還賽鴿之事實
    ，惟矢口否認有何竊盜及恐嚇取財未遂犯行，辯稱：上開賽
    鴿其中2隻自己跑進其老家之鴿籠，另外2隻因大雨無法飛行
    ，為其拾獲，聯絡被害人江永章時並沒有談到金錢問題，只
    想貪小便宜，認為鴿主或許會拿錢給其，另其未跟警員劉家
    聲說要8,000元，是他自己說要給伊8,000元，伊說不用等語
    ，惟查：
  (1)上開賽鴿係由被告竊取，並經被告通知證人即被害人江永章
    須以每隻 2,000元之代價，始得贖回其與其他被害人甲○○
    等 3人之賽鴿等事實，業據證人江永章於偵查及原審證述：
    對方打電話說他那邊有4隻鴿子，他給伊其他3人之電話，要
    伊聯絡另外3人，說1隻鴿子2,000元，共要給他8,000元，伊
    所有賽鴿脖子有受傷，應是觸網抓下來時弄傷或中網拉傷的
    ，伊養鴿已有5、6年時間，如是撞倒電線等硬物，可能會斷
    翅斷腳受傷，但不是這種情況，且伊整群鴿子回去就少那 1
    隻，被告在電話中沒有說伊鴿子淋雨不能飛等語明確（見偵
    卷第58頁至第59頁、原審卷第38頁至第42頁），依照證人江
    永章養鴿已有多年，對於賽鴿放飛後可能遭受之傷害自應明
    瞭，是就證人江永章所有賽鴿所受之傷害以觀，應係遭被告
    設網捕獲，況且如被告所辯，鴿子係因下雨或自己跑進老家
    鴿籠，惟同時撿拾不同人所有之賽鴿 4隻，機率甚低，且被
    告僅通知其中1位被害人以錢贖回4隻鴿子之方式，亦與一般
    人之處事方法不符，是難以採信所辯為真實。
  (2)又證人即警員傅怡光、劉家聲於原審審理中（見原審卷第44
    頁至第48頁、第49頁至第51頁），亦證述被告打電話向警員
    傅怡光說1隻鴿子2,000元，4隻就是8,000元，要順便把另 3
    人的鴿子一起帶回去，且被告係經確認佯裝被害人江永章之
    警員劉家聲身分後，要求警員劉家聲先交付 8,000元才能取
    回賽鴿，再帶同警員劉家聲前往苗栗市○○路非凡電子遊戲
    廠後方門口公共樓梯旁藏匿上開賽鴿處之取贖經過，核與證
    人江永章所述上開以 4隻賽鴿取贖交還之情節相符。揆諸被
    告如係拾獲賽鴿而欲返還，衡諸常情，則攜帶上開賽鴿直接
    於約定之苗栗火車站等候即可，又何以大費周章並經小心確
    認身分後，始帶同警員前往上開賽鴿之藏匿地點及見到警員
    傅怡光下車卻有逃亡之舉動？堪認被告之行為顯與撿到他人
    所有之賽鴿純粹通知鴿主領回之情況不符，所辯難以採信。
  (3)再者，如被告上開辯稱為真，則應分別通知被害人甲○○、
    丁○○及戊○○領回其等所有之賽鴿，以便其等回報被告之
    善行義舉，又何以告知證人江永章欲取回其賽鴿，必須連同
    其餘被害人甲○○等3人一起以每隻 2,000元，合計8,000元
    之代價代贖被害人甲○○等 3人所有之賽鴿？另參之證人江
    永章與被告素不相識，亦無任何仇怨，如被告為善意拾獲賽
    鴿而僅為貪圖小便宜，並未於電話中以金錢作為返還賽鴿之
    代價，證人江永章豈有指述歷歷，並隨即報警處理之理？
  (4)又證人江永章因被告通知以每隻賽鴿 2,000元之代價方得取
    回，並因此心生畏怖乙節，業據證人江永章於偵查中及原審
    審理時證述：伊知道如果沒有交錢，鴿子就回不來，伊會擔
    心鴿子回不來，伊的鴿子1隻價值約 5、6萬元等語甚詳，徵
    諸其所有賽鴿價值高達5、6萬元，如無法取回，除將蒙受高
    達上開金額之損失外，多年栽培訓練賽鴿參加比賽之付出亦
    將毀於一旦，衡情而論，一般人實難平心靜氣而無任何掛懷
    、憂慮，是證人江永章於接獲被告上開通知後，因而心生畏
    怖，亦屬可信。
  (5)再查本件案發期間，被告正因相同案情之竊盜及恐嚇取財案
    件，經臺灣苗栗地方法院檢察署96年度偵字第3431、3714號
    提起公訴，有臺灣高等法院被告前案紀錄表在卷可稽，其若
    係賽鴿跑進老家之鴿籠及因大雨導致賽鴿無法飛行而為其拾
    獲，豈有不避嫌，反而又打電話給鴿主要求贖金，並攜帶賽
    鴿前往取贖之理。此外，另經被害人甲○○、丁○○及戊○○等警詢中指述賽鴿失竊並尋獲之情節綦詳，並有贓物認領
    保管單4紙、警製職務報告及竊取之賽鴿等照片 10張等附卷
    可稽。被告上開所辯，無非畏罪飾卸之詞，不足採信。本件
    事證明確，被告之犯行堪予認定。
二、核被告所為，係犯刑法第320條第1項竊盜罪及同法第 346條
    第1項、第3項恐嚇取財未遂罪。被告已電話通知被害人江永
    章交款後方得贖回上開賽鴿，顯已達於著手犯罪行為之程度
    ，然其於取贖時，為佯裝被害人之警員當場緝獲而未遂，足
    證被告已著手於犯罪行為之實行而未發生被害人交付財物之
    結果，為未遂犯，依刑法第 25條第2項規定，按既遂犯之刑
    度減輕之。被告所犯上開 2罪間，犯意各別，罪名互殊，應
    分論併罰。
三、原審審理結果，認被告犯上開之罪，適用刑法第320條第1項
    、第346條第3項、第1項、第25條第2項、第 51條第5款等規
    定，並審酌被告正值青壯，未思正職，尚有擄鴿勒贖案件在
    偵審中，仍不知悔改，竟將被害人等放飛之賽鴿，先予以竊
    取，然後使用公共電話通知被害人江永章以每隻 2.000元之
    代價贖回，且一次要連同他人所有之賽鴿4隻，合計8,000元
    代價贖回之犯罪的動機、目的、手段及犯後否認犯行，弄傷
    賽鴿 1隻，復未取得被害人等之見諒所生危害等一切情狀，
    就竊盜罪及恐嚇取財未遂罪分別量處有期徒刑7月及5月，並
    定應執行有期徒刑10月，經核原審判決上開認事用法並無違
    誤，量刑亦稱妥適。被告上訴意旨否認犯行，並無理由，應
    予駁回。
據上論結，應依刑事訴訟法第368條，判決如主文。
本案經檢察官乙○○到庭執行職務。
中    華    民    國    97    年    11    月    12    日
          刑事第八庭    審判長法  官  羅  得  村
                              法  官  劉  榮  服
                              法  官  張  靜  琪
上列正本證明與原本無異。
不得上訴。
                              書記官  陳  俞  豪
中    華    民    國    97    年    11    月    12    日
附錄本案論罪科刑法條全文：
中華民國刑法第320條
意圖為自己或第三人不法之所有，而竊取他人之動產者，為竊盜
罪，處 5 年以下有期徒刑、拘役或 5 百元以下罰金。
意圖為自己或第三人不法之利益，而竊佔他人之不動產者，依前
項之規定處斷。
前二項之未遂犯罰之。
中華民國刑法第346條
意圖為自己或第三人不法之所有，以恐嚇使人將本人或第三人之
物交付者，處六月以上五年以下有期徒刑，得併科一千元以下罰
金。
以前項方法得財產上不法之利益，或使第三人得之者，亦同。
前二項之未遂犯罰之。


司法院資訊處製作；財團法人民間司法改革基金會備份。
